臺灣高等法院高雄分院刑事判決　　　100年度交上易字第122號
上　訴　人
即　被　告　陳順發
選任辯護人　郭憲文律師
上列上訴人因過失致死等案件，不服臺灣屏東地方法院100 年度
交訴字第67號中華民國100 年8 月2 日第一審判決（起訴案號：
臺灣屏東地方法院檢察署100 年度偵字第2609號），提起上訴，
本院依簡式審判程序判決如下：
     主  文
原判決關於過失致人於死暨定執行部分均撤銷。
陳順發犯過失致人於死罪，處有期徒刑陸月，如易科罰金，以新
臺幣壹仟元折算壹日。
其他上訴駁回，駁回部分所處有期徒刑肆月，如易科罰金，以新
臺幣壹仟元自折算壹日。
陳順發上開撤銷改判部分；與駁回上訴部分（不能安全駕駛動力
交通工具罪，處有期徒刑肆月），應執行有期徒刑玖月，如易科
罰金，以新臺幣壹仟元折算壹日。
    事  實
一、陳順發考領有普通小型車駕駛執照，(一)明知服用酒類足以造
    成不能安全駕駛動力交通工具之危險，仍於民國100 年2 月
    8 日下午2 時許，與友人吳崇銘、曾國雄等人在屏東縣恆春
    鎮○○路8 之5 號「愛玉小吃部」，一同飲用啤酒10多瓶，
    至同日16時許，因飲酒後注意力、操控方向盤能力及行為反
    應能力減弱，已不能安全駕駛動力交通工具，仍貿然駕駛車
    牌號碼YV-5555 號自用小客車，搭載吳崇銘（右前座）、曾
    國雄（後座）沿屏東縣恆春鎮○○ ○○ 號道路由北往南方向
    行駛。(二)嗣於同日16時50分許，行經屏東縣恆春鎮○○路、
    墾4-1 號道路16.5公里南向彎道處，本應注意汽車行駛時，
    駕駛人應注意車前狀況，並隨時採取必要之安全措施，且依
    當時天候晴、日間自然光線，柏油路面乾燥、無缺陷、無障
    礙物，及彎道視距不良等現場情狀，並無不能注意之情事，
    詎因其酒後注意力、操控方向盤能力及反應能力均減弱，致
    將該小客車駛出路面，撞擊路樹後翻車，致吳崇銘受有顱腦
    損傷、頭部外傷等傷害，於同日17時40分許送衛生署恆春旅
    遊醫院急診，經急救30分鐘後，於同日18時10分許宣告急救
    無效，再轉送財團法人高雄長庚紀念醫，惟於同日20時50分
    許到院前即已無心跳、血壓，經急救後，於同日21時40分許
    宣告死亡。
二、上開事故發生後，陳順發、曾國雄於同日（8 日）19時30分
    、19時24分許，經屏東縣政府警察局恆春分局檢測，其等呼
    氣所含酒精濃度分別為每公升0.71毫克、每公升0.83毫克；
    而吳崇銘亦經抽血檢測，其血液中酒精濃度為206MG/DL，換
    算呼氣所含酒精濃度為每公升1.03毫克，因而查悉上情。
三、案經屏東縣政府警察局恆春分局報告臺灣屏東地方法院檢察
    署檢察官偵查起訴。
    理  由
一、程序部分─
    本件被告陳順發所犯為死刑、無期徒刑、最輕本刑為3 年以
    上有期徒刑以外之罪，其於本院審理中，就被訴犯罪事實為
    有罪之陳述（見本院卷51-52 頁），經審判長告知簡式審判
    程序之旨，並聽取檢察官、被告之意見後，經合議庭依刑事
    訴訟法第273 條之1 第1 項規定，裁定行簡式審判程序。而
    依刑事訴訟法第273 條之2 規定，本件之證據調查，不受同
    法第159 條第1 項、第161 條之2 、第161 條之3 、第163
    條之1 及第164 條至第170 條規定之限制，合先敘明。
二、實體部分─
  (一)上開事實，業據上訴人即被告陳順發（下稱被告）於原審、
    本院均坦承不諱（見原審卷16頁，本院卷31、51頁）；並有
    ：
  (1)證人即同車友人曾國雄於偵訊證稱：「100 年2 月8 日吳崇
    銘叫我去幫他修理船引擎，上午9 點至10點多，陳順發與吳
    崇銘一起到我屏東的工廠，我們3 人就駕駛吳崇銘的小客車
    到恆春工作，中午在恆春一間餐廳吃飯，我們3 人都有喝酒
    ；後來我們從餐廳出發，當時我因為有喝酒，所以是半睡著
    狀態；車禍發生後，吳崇銘是坐在副駕駛座，陳順發坐在駕
    駛座」等語（見100 相245 號卷〈下稱偵卷(一)51-52 頁），
    及證人即餐廳老闆張生財於警詢證稱：「駕駛YV-5555 號自
    小客車上之3 名男子，他們大約14時至我店內消費，在我店
    內喝了15至16瓶啤酒，大約16時離開」等語明確（見警卷25
    -26 頁），並有車牌號碼YV-5555 號自用小客車行車執照在
    卷可憑（車主：王夢，為被害人吳崇銘之母，見警卷32頁）
    ；且被告於100 年2 月8 日19時30分許接受呼氣酒精濃度測
    試，結果為每公升0.71毫克，有屏東縣政府警察局恆春分局
    道路交通事故當事人酒精測定紀錄表在卷可按（見警卷34頁
    ）；又上開事故生後，證人曾國雄於100 年2 月8 日19時24
    分許，在屏東縣政府警察局恆春分局經檢測其呼氣所含酒精
    濃度為每公升0.83毫克，被害人吳崇銘則經抽血檢測，其血
    液中酒精濃度為206MG/DL，換算呼氣所含酒精濃度為每公升
    1.03毫克等情，有屏東縣政府警察局恆春分局道路交通事故
    當事人酒精測定紀錄表、南門醫院檢測報告單在卷可佐（見
    警卷35-36 頁）；再者，依目前醫學一致見解，吐氣酒精濃
    度達每公升0.55毫克以上時，將使駕駛人產生平衡感與判斷
    力障礙升高之表現，肇事率較未飲酒時高出10倍；如吐氣酒
    精濃度達每公升0.75毫克時，駕駛人將產生明顯酒醉、步履
    蹣跚之狀態，其肇事比率比一般高25倍，並認為吐氣酒精濃
    度達每公升0.55毫克以上時，即達絕對「不能安全駕駛」之
    程度。足認被告與證人曾國雄、被害人吳崇銘於100 年2 月
    8 日中午飲用啤酒後，至同日16時許駕駛上開小客車時，其
    因飲酒後注意力、操控方向盤能力及反應能力均已減弱，已
    達不能安全駕駛動力交通工具之程度無訛。
  (2)被告於100 年2 月8 日16時50分許，駕駛上開小客車行經屏
    東縣恆春鎮○○路、墾4-1 號道路16.5公里南向彎道處，因
    將該小客車駛出路面，撞擊路樹後翻車，致搭載之被害人吳
    崇銘因此受有顱腦損傷、頭部外傷等傷害，於同日17時40分
    許送衛生署恆春旅遊醫院急診，經急救30分鐘後，於同日18
    時10分許宣告急救無效，再轉送財團法人高雄長庚紀念醫院
    ，惟於同日20時50分許到院前即已無心跳、血壓，經急救後
    ，於同日21時40分許宣告死亡之事實，業經臺灣高雄地方法
    院檢察署檢察官督同法醫師相驗明確，並製有檢驗報告書、
    相驗屍體證明書、相驗照片，及衛生署恆春旅遊醫院診斷證
    明書、長庚醫療財團法人高雄長庚紀念醫院診斷證明書在卷
    可憑（見偵卷(一)55-64 頁，警卷37-38 頁）；且經屏東縣政
    府警察局於100 年2 月9 日進行現場勘查，並將採得之跡證
    送內政部警政署刑事警察局鑑驗，結果「採自駕駛座左側車
    窗內側玻璃上血跡、採自駕駛座內側車門上血跡、採自駕駛
    座車門外側血跡，均與陳順發DNA-STR 型別相符」、「採自
    擋風玻璃副駕駛座側撞擊處上血跡、採自副駕駛座安全氣囊
    上血跡，均與吳崇銘DNA-STR 型別相符」，有屏東縣政府警
    察局100 年4 月11日屏警鑑字第1000019014號函暨刑案現場
    勘查報告卷宗、內政部警政署刑事警察局100 年3 月18日刑
    醫字第1000018403號鑑定書在卷可按（見100 恆相16號卷〈
    下稱偵卷(二)〉12-25 頁）；復有道路交通事故現場圖、肇事
    現場略圖、道路交通事故調查報告表(一)(二)、車輛肇事報告表
    、現場照片多幀在卷可憑（見警卷39-43 、47-59 頁）。足
    認被告確於100 年2 月8 日16時50分許，酒後駕駛上開小客
    車在屏東縣恆春鎮○○路、墾4-1 號道路16.5公里南向彎道
    處，因將該小客車駛出路面，撞擊路樹後翻車，致同在車內
    之被害人吳崇銘因此受有顱腦損傷、頭部外傷等傷害死亡無
    疑。
  (3)被告因飲酒後注意力、操控方向盤能力及反應能力均減弱，
    已達不能安全駕駛動力交通工具之程度，業如前述；且汽車
    行駛時，駕駛人應注意車前狀況並隨時採取必要之安全措施
    ，飲用酒類或其他類似物後其吐氣所含酒精濃度超過每公升
    0.25毫克或血液中酒精濃度超過百分之0.05以上不得駕車，
    道路交通安全規則第94條第3 項、第114 條第2 款分別定有
    明文，被告考領有普通小客車駕駛執照（見本院卷71頁汽車
    駛人證號查詢表），對此自係知悉甚詳，被告駕駛上開小客
    車行駛在道路上，本應遵守前開交通安全規則；又依上開道
    路交通事故調查報告表(一)所載，本件車禍事故發生當時天候
    晴、日間自然光線，柏油路面乾燥、無缺陷、無障礙物，及
    彎道視距不良等現場情狀，並無不能注意之情事。詎被告酒
    後注意力、操控方向盤能力及反應能力均減弱，因而疏未注
    意車前狀況，致所駕駛之小客車駛出路面，撞擊路樹後翻車
    ，被告就本件道路交通事故之發生，具有過失，而被害人吳
    崇銘確因本件車禍事故死亡一節，業如前述。是被告之駕車
    過失行為，與被害人吳崇銘死亡之結果間，具有相當因果關
    係甚明。
  (二)是綜上所述，本件事證已明，被告犯行洵堪認定。
  (三)論罪、刑之加減及罪數：
  (1)核被告就犯罪事實一(一)所為，係犯刑法第185 條之3 不能安
    全駕駛動力交通工具罪；就犯罪事實一(二)所為，係犯刑法第
    276 條第1 項過失致人於死罪。
  (2)按汽車駕駛人，酒醉駕車，因而致人受傷或死亡，依法應負
    刑事責任者，加重其刑至2 分之1 ，道路交通管理處罰條例
    第86條第1 項定有明文。是被告酒醉駕車，因而致被害人吳
    崇銘死亡所犯過失致人於死罪部分，自應依法加重其刑。
  (3)被告所犯上開2 罪，犯意各別，行為互異，應予分論併罰。
  (四)上訴駁回部分（即不能安全駕駛動力交通工具罪部分）：
    原審認被告此部分罪證明確，因而適用刑法第185 條之3規
    定，並審酌被告酒後駕車對一般往來之公眾、乘客及駕駛人
    自身皆具有高度危險性，被告竟漠視自己安危，尤枉顧公眾
    、乘客之安全，而於服用酒類後，已處於不能安全駕駛動力
    交通工具之狀態，仍駕駛車輛，嚴重危害行車安全，並致被
    害人不幸死亡，犯罪所生危害非輕，甚而於第一次警詢時一
    度否認犯行，砌詞卸責，惟其嗣於第二次警詢、偵訊及原審
    審理時均坦承犯行，犯後態度尚無不良，兼衡被告之生活狀
    況、智識程度、素行等一切情狀，量處有期徒刑4 月，本院
    並諭知如易科罰金，以新臺幣1000元折算一日（因原審就被
    告所犯過失致人於死罪部分量處有期徒刑8 月，則原審就被
    告所犯不能安全駕駛動力交通工具罪部分未諭知易科罰金之
    折算標準，自於法無違，併此說明）。其認事用法，核無不
    合，量刑亦屬允當。被告上訴意旨以其於第一次警詢時，係
    因酒醉未退，精神不濟，故否認為駕駛人，惟當時係供稱「
    我不知道，如證據證實是我駕駛的，我就負起責任」等語，
    被告並非否認犯行而卸責，係因酒醉意識不清，記不起何時
    與被害人調換駕駛，原審認被告否認犯行，尚非事實，而指
    摘原判決不當。然被告於第一次警詢確實供稱：「車不是我
    駕駛的，不知道是誰駕駛」等語（見警卷11頁），且於本院
    亦供稱：「被害人家屬看了我在警局的光碟後，認為我在警
    局時說不認識吳崇銘，而且想要潛逃，我覺得對家屬很抱歉
    」等語（見本院卷63頁），明顯與被告上訴理由有違。是應
    認被告此部分之上訴為無理由，應予駁回。
  (五)撤銷改判部分之理由及量刑（即過失致人於死罪部分）：
  (1)被告雖未與被害人吳崇銘之妻蔡秀玲達成民事和解，惟業於
    本審理時提出兆豐國際商業銀行台南分行100 萬元支票1 紙
    ，經蔡秀玲當庭收受（見本院卷64-65 頁）。原審未及審酌
    此部分，尚有未當。
  (2)被告以原審就過失致人於死罪部分量刑過重，指摘原判決不
    當，為有理由，自應由本院將此部分及定執行刑部分一併撤
    銷改判。
  (3)爰審酌被告於飲酒後不能安全駕駛動力交通工具之身心狀態
    下駕駛小客車肇事，導致被害人吳崇銘喪失寶貴性命，使家
    屬陷於長期悲痛，犯罪所生危害重大；惟犯後於原審、本院
    均坦承犯行，態度尚稱良好，且前無犯罪紀錄，有臺灣高等
    法院被告前案紀錄表在卷可稽（見本院卷47之2 頁），並已
    給付被害人家屬100 萬元，業如前述；又被告與被害人吳崇
    銘為多年好友，並與被害人吳崇銘一同飲酒後肇事，犯罪情
    狀自與單純酒後肇事致人死亡不同；再者，被告於本院審理
    時一再表示懺悔，並感謝被害人家屬寬容、鼓勵，已見悔意
    ，及被告之教育程度（大學畢業）、職業（冷氣空調）、家
    庭經濟狀況（勉持）等一切情狀，量處有期徒刑6 月，並諭
    知易科罰金之折算標準。
  (六)定執行刑部分：
    被告上開撤銷改判部分所處之刑（過失致人於死罪有期徒刑
    6 月），暨上訴駁回部分所處之刑（不能安全駕駛動力交通
    工具罪有期徒刑4 月），依刑法第51條第5 款規定，定其應
    執行刑為有期徒刑9 月，並依刑法第41條第1 項、第8 項諭
    知易科罰金之折算標準。
據上論結，應依刑事訴訟法第368 條、第369 條第1 項前段、第
364 條、第273 條之1 第1 項、第299 條第1 項前段，道路交通
管理處罰條例第86條第1 項，刑法第276 條第1 項、第41條第1
項前段、第8 項、第51條第5 款，刑法施行法第1 條之1 ，判決
如主文。
本案經檢察官林敏惠到庭執行職務。
中    華    民    國  100     年    11    月    22    日
                  刑事第一庭    審判長法  官  周賢銳
                                      法  官  洪碩垣
                                      法  官  曾逸誠
以上正本證明與原本無異。
不得上訴。
中    華    民    國  100     年    11    月    24    日
                                      書記官  魏文常
附錄本案論罪科刑之法條：
刑法第185 條之3 ：
服用毒品、麻醉藥品、酒類或其他相類之物，不能安全駕駛動力
交通工具而駕駛者，處1 年以下有期徒刑、拘役或科或併科15萬
元以下罰金。
刑法第276 條：
因過失致人於死者，處 2 年以下有期徒刑、拘役或 2 千元以下
罰金。
從事業務之人，因業務上之過失犯前項之罪者，處 5 年以下有
期徒刑或拘役，得併科 3 千元以下罰金。